【裁判字號】    92,訴,5688
【裁判日期】    921230
【裁判案由】    給付信用卡消費款
【裁判全文】
臺灣臺北地方法院民事判決                        九十二年度訴字第五六八八號
    原      告  台新國際商業銀行股份有限公司
    法定代理人  丙○○
    訴訟代理人  乙○○
    被      告  甲○○
                          指定送達處所：台北市○○路三號一樓
右當事人間給付信用卡消費款事件，本院於九十二年十二月二十五日言詞辯論終結，
判決如左：
    主      文
被告應給付原告新台幣肆拾捌萬伍仟零貳拾柒元。
原告其餘之訴駁回。
訴訟費用由被告負擔。
本判決原告勝訴部分得假執行。
原告其餘假執行之聲請駁回。
    事實及理由
一、原告主張：被告於民國八十五年十一月二十二日向原告請領信用卡使用，依約被
    告即得於特約商店記帳消費，但應於次月繳款截止日前向原告清償。詎被告自九
    十二年八月十三日後，即未再依約繳款，積欠簽帳消費及預借現金款項共新臺幣
    （下同）四十六萬零六百七十九元、利息一萬七千一百四十八元、違約金二萬七
    千七百一十二元、預借現金手續費四千九百元，總計五十一萬零四百三十九元迄
    未清償等語。並聲明：(一)被告應給付原告五十一萬零四百三十九元。(二)願供擔保
    ，請准宣告假執行。
    被告則以：原告之利息、違約金太高，被告無力清償等語，資為抗辯。並聲明：
    原告之訴駁回。
二、原告主張之事實，已據其提出被告不爭執其真正之信用卡申請書、信用卡契約書
    、客戶帳務查詢表各一件為證，被告除以上揭情詞置辯外，對其餘事實並不爭執
    ，堪信為真實。
三、被告固辯稱：原告之循環信用利息太高云云，惟按約定利率，超過週年百分之二
    十者，債權人對於超過部分之利息，無請求權。民法第二百零五條定有明文。查
    本件兩造約定之循環信用利息為按年息百分之二十計算，雖高，但並未逾利率之
    法定最高限制，是原告就按年息百分之二十計算之循環信用利息全部均有請求權
    ，被告仍應依約給付利息。
四、又被告另辯稱其目前無力清償云云，然無力清償並非得解免其債務或緩期清償之
    法定事由，是其所辯，並不足採。
五、次按約定之違約金額過高者，法院得減至相當之數額。民法第二百五十二條定有
    明文。至於是否相當，即須依一般客觀事實，社會經濟狀況及當事人所受損害情
    形，以為斟酌之標準。且約定之違約金過高者，除出於債務人之自由意思，已任
    意給付，可認為債務人自願依約履行，不容其請求返還外，法院仍得依前開規定
    ，核減至相當之數額。最高法院著有七十九年台上字第一九一五號判例可資參照
    。查兩造約定之違約金為按期以積欠之本金之百分之三計算，違約連續三期以上
    者，應付之違約金以三期為上限，有信用卡契約書在卷可考。本件原告主張之違
    約金為二萬七千七百一十二元，然本院審酌原告收取之利息已高達年息百分之二
    十，且被告最後一次繳款之日期為九十二年八月十二日，被告之前均有正常繳款
    ，違約之情形尚非嚴重之情（見本院九十二年十二月二十五日言詞辯論筆錄），
    及社會經濟狀況、當事人所受損害情形，認本件約定之違約金顯然過高，應予酌
    減至二千三百元為適當。
六、綜上所述，被告積欠原告之簽帳消費及預借現金款項四十六萬零六百七十九元、
    利息一萬七千一百四十八元、違約金二千三百元、預借現金手續費四千九百元，
    款項應為四十八萬五千零二十七元（460679＋17148＋2300＋4900＝485027）。
    從而，原告依信用卡契約，請求被告給付四十八萬五千零二十七元，為有理由，
    應予准許。原告逾此部分之請求，即屬無據，不應准許。
七、本判決原告勝訴部分係所命給付之金額未逾五十萬元之判決，應依職權宣告假執
    行。至原告敗訴部分，原告假執行之聲請因訴之駁回已失所附麗，應併予駁回。
八、結論：本件原告之訴為一部有理由，一部無理由，依民事訴訟法第七十九條、第
    三百八十九條第一項第五款，判決如主文。
中      華      民      國    九十二    年    十二      月      三十    日
                                          民事第五庭法  官  羅富美
右為正本係照原本作成
如對本判決上訴，須於判決送達後廿日內向本院提出上訴狀
中      華      民      國    九十三    年      一      月      二      日
                                                    書記官  郭錦賢


司法院資訊處製作；財團法人民間司法改革基金會備份。
